臺中高等行政法院判決　　　　　　　　　　　　　　　九十三年度訴字第四六一號
　　　　　　　　　　　　　　　.
　　原　　　告　甲　○
　　被　　　告　臺中市政府
　　代　表　人　乙○○
　　訴訟代理人　丙○○
右當事人間因就業服務法事件，原告不服行政院勞工委員會中華民國九十三年八月九
日勞訴字第○九三○○二一八一七號訴願決定，提起行政訴訟，本院判決如左︰
　　主  文
原告之訴駁回。
訴訟費用由原告負擔。
　　事  實
一、事實概要：緣原告以雇主名義，為受監護人彭良才聘僱外籍看護工，乃檢具由中
    國醫藥大學附設醫院出具之「雇主申請聘僱家庭外籍監護工專用診斷證明書」委
    託第一好人力資源管理顧問有限公司（下稱第一好公司），於九十一年一月三十
    日向行政院勞工委員會（下稱勞委會）申請外籍看護工之聘僱許可，惟該院以九
    十三年一月十五日院業字第九三○一○一九三號函復前開診斷證明書非該院所開
    立，勞委會遂以九十三年二月十二目勞職外字第○九三○○○三一○一Ａ號函移
    由被告機關查處。嗣經被告機關審查屬實，乃依就業服務法第五條第二項第五款
    及第六十五條第一項規定，以九十三年四月十三日府勞行字第○九三○○五六三
    九六號處分書處原告罰鍰新台幣（下同）三十萬元整。原告不服，提起訴願，遭
    訴願決定駁回，遂提起本件行政訴訟。
二、兩造聲明：
    (一)原告聲明求為判決：訴願決定及原處分均撤銷。
　　(二)被告聲明求為判決：駁回原告之訴。
三、兩造之陳述：
    (一)原告主張之理由：
    1.原告之公公彭良才年七十八歲，年邁體衰，有多次呼吸困難、心臟衰竭症狀，
      原告及先生平時忙於工作，想循合法規定正式申請一名外籍監護工專職照顧。
      於九十一年十月初，公公至臺大醫院就醫，在等候門診時，有一熱心仲介小姐
      ，向其詢問有無外勞需求，並跟公公詳細解說申請流程及日後所需文件和相關
      申請細節。公公才了解申請手續和引進管理是如此複雜繁瑣，且他們說可以協
      助申請，公公為他們的專業、熱心和誠意打動，當下決定由他們代為申請辦理
      。並跟公公約定到台中就醫開診斷書，因為她有一位親戚在中國醫藥大學附設
      醫院當醫生很有愛心，願意協助。於是這位仲介小姐與公公相約並派車接公公
      到台中中國醫藥大學附設醫院看醫生，看好醫生，公公看她在醫院忙進忙出對
      醫院流程很熟悉，約半個鐘頭左右，她就說醫院部分辦好了，且交給公公一份
      診斷證明書，約定三天後到家中簽約並了解工作環境。之後二、三天家人一直
      沒接到仲介公司來電，留給公公電話也無人接聽。公公實在需要一名外傭來照
      顯，有朋友介紹第一好仲介公司，我們就請第一好辦理。
    2.對於原告申請案件所提之醫院證明為偽造一事，原告深深感到困惑，當時仲介
      公司的人那麼熱心，只是希望將來引進外傭的事要由他們公司處理，且公公本
      人有親自到醫院就診，診斷書是就診當天現場在醫院開好，診斷書上又有完整
      醫院大小章，故原告有合理的推斷該診斷書是真的，當時向勞委會提出申請時
      ，真的不知道此一診斷書是偽造的。更非原告或公公所偽造，此一偽造證明是
      當時自稱仲介公司的熱心人士於公公在醫院看完醫生時，交給公公，原告也是
      受害者。刑法第十六條後段法理解釋：如自信其行為為法律所許可而有正當理
      由者，得免除其刑。又勞動契約法、保險法、稅務關務人員服務獎懲辦法、大
      眾捷運系統旅客運送責任保險條款標準、取締匪偽物品辦法、海上捕獲條例等
      等法規均有有關不知情不罰或免責之規定，民法亦有多條保護善意第三人之現
      定，故按前諸民刑法、行政法規對於不知情者免責、免罰法理之推斷，原告應
      免受行政罰鍰之責。
    3.違反就業服務法第五條第二項第五款之現定，當以處罰故意犯為限。原告認為
      該申請資料（診斷書）屬合法取得。原告亦屬受害之善意第三人。固然該診斷
      書的合法性與原告所知事情形相異，實非原告所能控制，且原告應注意、能注
      意的都做了，是無過失。當初原告出具診斷證明書給勞委會，依就業服務法第
      六條規定，主管機關就申請人提出資料有審查其真偽義務，且勞委會有收取審
      查文書費用，該會即應做好文書把關工作，但該會竟於外傭來台一年多後，才
      告知原告該診斷書是偽造的，請判決如訴之聲明。
    (二)被告答辯之理由：
    1.按就業服務法第五條第二項第五款規定：「雇主招募或僱用員工，不得有下列
      情事：．．．五、辦理聘僱外國人之申請許可、招募、引進或管理事項，提供
      不實資料或健康檢查檢體。」又同法第六十五條第一項規定：「違反．．．第
      五條第二項第五款規定者，處新臺幣三十萬元以上一百五十萬元以下罰鍰。」
      另勞委會九十二年六月二十五日勞職外字第○九二○二○五○七三號函釋：「
      說明四、有關家庭監護工申請案，一般係由雇主備妥受監護人之診斷證明書及
      相關資料，再委任仲介公司辦理，依民法第一百零三條規定：『代理人於代理
      權限內，以本人名義所為之意思表示，直接對本人發生效力。』又按『當事人
      得委託代理人。』「代理權之授與，及於該行政程序有關之全部程序行為。』
      為行政程序法第二十四條第一項及第三項分別定有明文。故不論由雇主之親屬
      、朋友取得，均應由雇主負相關提供不實診斷證明書之責任。」次按司法院釋
      字第二七五號解釋略以「人民違反法律上之義務而應受行政罰之行為，法律無
      特別規定時，雖不以出於故意為必要，仍須以過失為其責任條件。但應受行政
      罰之行為，僅違反禁止規定或作為義務，而不以發生損害或危險為其要件者，
      推定為有過失，於行為人不能舉證證明自己無過失時，即應受處罰。．．．」
      。
    2.原告起訴理由略謂：九十一年十月初，公公至臺大醫院就醫，等候門診時，有
      一熱心仲介小姐向其詢問有無外勞需求，並詳細解說申請流程及日後所需文件
      和相關申請細節，這位仲介小姐與公公相約並派車接公公到台中中國醫藥大學
      附設醫院看醫生，看好醫生，公公看他在醫院忙進忙出對醫院流程很熟悉，約
      半個鐘頭左右，他就說醫院部分辦好了，且交給公公一份診斷證明書，約定三
      天後到家中簽約並了解工作環境。隨後二、三天家人一直沒接到仲介公司來電
      ，留給公公的電話也沒人接。公公實在需要一名外傭來照顧，有朋友介紹第一
      好仲介公司，就請第一好辦理。對於原告申請案件所提之醫院證明為偽造一事
      ，感到困惑，當時仲介公司的人那麼熱心，只要將來引進外傭的事由他們公司
      處理，且公公本人有親自到醫院就診，診斷書是就診當天現場在醫院開好，診
      斷書上又有完整醫院大小章，原告有合理推斷該診斷書是真的。刑法第十六條
      後段法理解釋：如自信其行為為法律所許可且有正當理由者，得免除其刑。及
      就業服務法第五條第二項第五款之規定，當以處罰故意犯為限。原告認為該申
      請資料（診斷書）屬合法取得，亦屬受害之善意第三人。固然該診斷書的合法
      性與原告所知事實情形相異，非原告所能控制，且原告應注意、能注意的，都
      做了，是為無過失云云。
    3.卷查本案原告經由第三者取得偽造之診斷證明書，並以上述診斷證明書委託第
      一好公司於九十一年一月三十日向勞委會提出申請聘僱外籍家庭看護工。經勞
      委會向中國醫藥大學附設醫院查證，確認該證明書係偽造，此有勞委會九十三
      年二月十二日勞職外字第○九三○○○三一○一Ｂ號函及中國醫藥大學附設醫
      院九十二年一月十五日院業字第九三○一○一九三號函在卷可稽。原告於九十
      三年二月十八日陳述函中表示：「我公公彭良才，因年老多病，原本就希望聘
      請一位外勞看護全天候的照顧他。有一天他到台大醫院看病拿藥時，突然有一
      為自稱仲介公司的小姐，自我推薦，問我公公是否願意聘請外勞，她可以幫忙
      代為辦理，於是這個自稱是仲介公司的小姐就與我公公相約，並派車接我公公
      到中國醫藥大學附設醫院看醫生並開立診斷證明書給我公公，於是我們就將所
      有文件及診斷書．．．等資料，交由第一好仲介公司幫忙代為辦理聘請外籍勞
      工事項。」可知，該診斷證明書係原告經由第三人取得並交由仲介公司辦理聘
      僱外籍看護工之申請許可等相關手續。依上開勞委會函釋揭示意旨，不論由雇
      主之親屬、朋友取得，均應由雇主負相關提供不實診斷證明書之責任，更遑論
      係由第三人取得，是原告違反就業服務法第五條第二項第五款事實明確。
    4.另按「雇主聘僱外國人工作，應檢具有關文件，向中央主管機關申請許可。」
      為修正前就業服務法第四十八條第一項所明定，故中央主管機關即勞委會所為
      之聘僱許可，其性質係屬授益性質之行政處分，而檢具合法真實文件則為申請
      人取得聘僱許可之法定協力義務。本件原告既有僱用外籍看護工看護其公公之
      需要，則其不論自行辦理或委託辦理，皆負有提供真實文件之義務，違反者即
      應受處罰。參諸首揭司法院釋字第二七五號解釋意旨自有推定過失之責任，原
      告未就此舉證自己無過失，徒以「就業服務法第五條第二項第五款之規定，當
      以處罰故意犯為限。原告認為該申請資料（診斷書）屬合法取得。原告屬受害
      之善意第三人。該診斷書的合法性與原告所知事實情形相異，實非原告所能控
      制，原告應注意、能注意的都做了，是為無過失」為由，要難執為本件免責之
      論據。
    5.綜上，本件原告之訴無理由，請依法駁回原告之訴。
　　理  由
一、按「雇主招募或僱用員工，不得有下列情事：一、．．．五、辦理聘僱外國人之
    申請許可、招募、引進或管理事項，提供不實資料或健康檢查檢體。」、「雇主
    聘僱外國人工作，應檢具有關文件，向中央主管機關申請許可．．．」、「違反
    第五條第二項第五款規定者，處新臺幣三十萬元以上一百五十萬元以下罰鍰。」
    分別為就業服務法第五條第二項第五款、第四十八條第一項前段及第六十五條第
    一項所明定。又按「人民違反法律上之義務而應受行政罰之行為，法律無特別規
    定時，雖不以出於故意為必要，仍須以過失為其責任條件。但應受行政罰之行為
    ，僅違反禁止規定或作為義務，而不以發生損害或危險為其要件者，推定為有過
    失，於行為人不能舉證證明自己無過失時，即應受處罰．．．。」復為司法院釋
    字第二七五號解釋在案。
二、本件原告以雇主名義，為受監護人彭良才聘僱外籍看護工，乃檢具由中國醫藥大
    學附設醫院出具之「雇主申請聘僱家庭外籍監護工專用診斷證明書」委託第一好
    公司，於九十一年一月三十日向勞委會申請外籍看護工之聘僱許可，惟該院以九
    十三年一月十五日院業字第九三○一○一九三號函復前開診斷證明書非該院所開
    立，勞委會遂以九十三年二月十二目勞職外字第○九三○○○三一○一Ａ號函移
    由被告機關查處。嗣經被告機關審查屬實，乃依就業服務法第五條第二項第五款
    及第六十五條第一項規定，以九十三年四月十三日府勞行字第○九三○○五六三
    九六號處分書處原告罰鍰三十萬元整。原告不服，循序提起本件行政訴訟。
三、經查，受監護人彭良才之「雇主申請聘僱家庭外籍監獲工專用診斷證明書」，係
    由雇主即原告所提供委託第一好公司向勞委會申請外籍看護工之聘僱許可，已據
    原告陳明在案。又原告所檢附之系爭診斷證明書，嗣經中國醫藥大學附設醫院九
    十三年一月十五日院業字第九三○一○一九三號函稱該證明書非其所開立，相關
    申請資料即「雇主聘僱外籍勞工申請表」之雇主名稱一欄復有原告之簽章，則原
    告提供不實診斷證明書向勞委會申請外籍看護工之事實，足堪認定。次查，原告
    雖提出九十一年一月八日其公公彭良才至中國醫藥大學附設醫院掛號看診之掛號
    證及收費收據等件證明當天有至中國醫藥大學附設醫院掛號看診等情。惟彭良才
    固有於當天至中國醫藥大學附設醫院掛號看診之事實，然一般醫院就診斷證明書
    費用之收取，依不同之用途而有不同之收費標準。本件彭良才於當天所申請之診
    斷證明書，費用僅一百元，此有收費收據一件附卷可稽，此乃一般診斷證明書之
    費用，與被告訴訟代理人所稱須作詳細檢查及診斷並供作特殊用途之「雇主申請
    聘僱家庭外籍監獲工專用診斷證明書」，其費用須二千元者不同，是彭良才至中
    國醫藥大學附設醫院掛號看診，並非係作巴氏量表之診斷，其向該醫院取得之診
    斷證明書亦非「雇主申請聘僱家庭外籍監獲工專用診斷證明書」，顯見彭良才取
    得該診斷證明書是假手於他人所偽造取得。再查，本件原告於起訴狀陳稱「她（
    即仲介公司人員）說醫院部分辦好了，且交給公公一份診斷書，約定三天後到家
    中簽約並了解工作環境。隨後二、三天家人一直沒接到仲介公司來電，留給公公
    的電話也無人接聽。」準此，原告既巳對原先代辦之仲介人員已覺可疑，卻仍對
    於該診斷證明書之真偽及取得之過程疏於查證，按其情節應注意能注意而未注意
    ，縱非故意，亦難謂無過失。依首揭司法院釋字第二七五號解釋之意旨，即應受
    處罰。原告既已違反就業服務法上之禁止規定，勞委會就其所提出之診斷證明書
    雖未即時查出係偽造的，原告亦不得以其不知道該診斷書是偽造的，執為免責之
    依據。綜上所述，原告上開主張，均非可採。從而，被告所為之處分，核無違誤
    ，訴願決定遞予維持，亦無不合，原告仍執前詞訴請撤銷，為無理由，應予駁回
    。
四、據上論結，本件原告之訴為無理由，依行政訴訟法第一百九十五條第一項後段、
    第九十八條第三項前段，判決如主文。
中　　　華　　　民　　　國　　九十三　　年　　 十二 　　月　　二十九　　日
                 臺 中 高 等 行 政 法 院   第 三 庭
                                審 判 長 法  官　沈　應　南
                                         法  官　許　武　峰
                                         法  官　林　秋　華
右正本證明與原本無異。
如不服本判決，應於判決送達後二十日內向本院提出上訴書狀，其未表明上訴理由者
，應於提起上訴後二十日內向本院提出上訴理由書（須依對造人數附具繕本）；如於
本判決宣示或公告後送達前提起上訴者，應於判決送達後二十日內補提上訴理由書（
須附繕本）。未表明上訴理由者，逕以裁定駁回。
提起上訴應預繳送達用雙掛號郵票三九○元（三十四元及五元郵票各十份)。
中　　　華　　　民　　　國　　九十三　　年　　 十二 　　月　　二十九　　日
                                               法院書記官　王　百　全
